【裁判字號】    90,易,2335
【裁判日期】    900809
【裁判案由】    恐嚇取財等
【裁判全文】
臺灣板橋地方法院刑事判決                          九十年度易字第二三三五號
    公  訴  人  臺灣板橋地方法院檢察署檢察官
    被      告  丙○○
右列被告因恐嚇取財案件，經提起公訴（九十年度偵緝字第六九四號），本院判決如
左：
    主  文
丙○○無罪。
    理  由
一、公訴意旨略以：被告丙○○曾因傷害案件，經臺灣臺北地方法院判處有期徒刑四
    月確定，甫於民國（下同）八十九年五月五日執行完畢。猶不知悔改，意圖為自
    己不法之所有，於八十九年十二月二十五日下午四時三十分許，在臺北縣永和市
    ○○路三四九號乙○○經營之洗衣店，以衣服遭洗壞之言語，恐嚇乙○○支付賠
    償金新臺幣（下同）三千元，使乙○○心生畏懼而如數交付。丙○○取得前開金
    錢後，見乙○○良善可欺，另行意圖為自己不法之所有，於離去上址時，復以「
    過年到了，弄個三十萬元來用」之言語恐嚇乙○○，並欲於翌日收取金錢。於翌
    日下午四時許，丙○○又至前址，經乙○○報告員警處理，丙○○為免事態揭發
    ，向承辦警察佯稱係一場誤會；於員警離去後，復以「你敢報警，你給我試看看
    ，要給你好看」等語恐嚇乙○○，致乙○○心生畏懼而危害於安全，因認被告涉
    犯刑法第三百四十六條第一項之恐嚇取財罪、同條第三項、第一項之恐嚇取財罪
    未遂及同法第三百零五條之恐嚇危害安全罪等罪嫌。
二、按犯罪事實應依證據認定之，無證據不得推定其犯罪事實。又不能證明被告犯罪
    者，應諭知無罪之判決，刑事訴訟法第一百五十四條、第三百零一條第一項前段
    分別定有明文。而認定不利於被告之事實，須依積極證據，苟積極證據不足為不
    利於被告事實之認定時，即應為有利於被告之認定，更不必有何有利之證據。又
    告訴人之指訴係以使被告受刑事訴追為目的，是其陳述是否與事實相符，仍應調
    查其他證據以資審認，最高法院迭著有判例可循（最高法院三十年上字第八一六
    號、五十二年台上字第一三ＯＯ號判例參照）。
三、被告丙○○否認犯行，辯稱：我確實有拿「亞曼尼」深灰色長袖棉質線衫至乙○
    ○之洗衣店清洗，因老闆說用水洗就可以，結果衣服洗壞褪色，老闆問我多少錢
    買的，我說兩千七或兩千八百元，他就給我三千元要我去買一件新的，是他主動
    賠償我的；我沒有恐嚇他說要三十萬元，第二天我是去找他，要問洗毛毯要多少
    錢，結果沒遇到老闆，他家人就先報警，警察離開後我也離開了，我沒有再回去
    恐嚇他們等語。公訴人係以：告訴人乙○○之指訴、被告未能提出清洗單據
    、被告若非恐嚇告訴人交付三十萬元，為何第二天復前往該洗衣店？因三十
    萬元未獲交付，而另行恐嚇告訴人要他好看，即為其行為之動機之間接證據等為
    其依據。經查：
  (一)按刑法第三百四十六條之恐嚇，係指以將來之惡害通知被害人，使其發生畏怖心
    為其要件，若被害人為求息事，而同意交付財物，則尚難律以該條之罪（最高法
    院五十年台上字第三八九號判例參照）。公訴人僅以「被告以衣服遭洗壞之言語
    ，恐嚇乙○○」，然所謂「衣服遭洗壞之言語」，究屬何種惡害不明，又證人乙
    ○○到庭結證稱：我沒有幫他洗過衣服，他是直接拿一件衣服來拍桌子，說是我
    洗壞的，我從來不認識他，他拍我桌子，要我賠錢，我很害怕，因為他態度很兇
    ，我為了息事寧人，給他三千元，後來我們兩人聊天，他說要收我保護費三十萬
    元，我跟他說之前有人要跟我收保護費十萬元，我都沒有給他，他說永和地區他
    很吃得開，哪裡輪得到別人來收，他是嘻嘻哈哈地說，說完拿著三千元就走了˙
    ˙˙（見審理筆錄）。是被告確實有拿一件上衣，前往證人乙○○開設之洗衣店
    ，表示係因衣服遭洗壞，要求老闆處理乙節，為被告及證人所一致陳明，被告主
    觀上是否有不法所有之意圖，已有疑問，並不能以被告無法提出對其有利之「送
    洗衣物單據」，即對其為不利之認定。況被告既未以具體惡害通知，而係要求乙
    ○○處理衣物洗壞之消費糾紛，經乙○○出於「息事寧人」之意思，而同意交付
    三千元予被告，尚與恐嚇取財罪之構成要件有間。
  (二)次查：被告於獲得賠償後，繼續留在店內與乙○○聊天，並以嘻笑之態度，表示
    要收保護費乙節，亦據證人乙○○到庭證述明確，足認被告係於聊天中以開玩笑
    之方式提及，並未言明不付保護費，將有何惡害發生，或要對被害人不利，此部
    份行為亦難謂與恐嚇取財罪之構成要件相符。
  (三)復查：證人徐國興到庭結證稱：當天是乙○○的家人報警，我們警察先到現場，
    乙○○才回到店裡，在店裡，被告說他的衣服被乙○○洗壞了，被告還說乙○○
    如果不願意賠償，他可以把錢還給他，但老闆說只要被告以後不要再來騷擾，錢
    既然已經付出去了，就不用收回來了，後來第二天，告訴人又來警察局報警，製
    作筆錄，說前一天我們離開後，被告並沒有真的離開，還恐嚇他等語，並當庭提
    出台北縣警察局員警工作紀錄表一紙，上載：「十二月二十六日巡邏，於六時二
    十分至六時四十四分，在福和路三四九號處理洗衣糾紛，據洗衣店老闆乙○○稱
    與顧客因洗衣問題發生糾紛，為防止再行騷擾，希望警方協助處理解決」，且告
    訴人乙○○於警訊中指訴：當天我在外面送衣服，我女兒打電話給我說叫我別回
    店內，我覺得不對勁，就到派出所報案，後來警察來，被告說他只是想要問洗衣
    服的費用為多少，並無惡意，我覺得應該沒事，就不跟他追究了，警察就登記他
    的資料，請他趕快離去等語。告訴人於警方到現場處理之時，與被告均一致陳明
    係洗衣糾紛，未曾提及恐嚇取財之行為，其事後至警局指訴被告恐嚇取財犯行，
    已有瑕疵，亦難採為認定被告犯罪之唯一證據。
  (四)至恐嚇危害安全罪部分，證人乙○○到庭結證稱：第二天我到外面去收衣服不在
    店裡，我太太打電話給我，說昨天那個人又來了，我很擔心，就直接到警察局報
    警，由警員徐國興陪我回家，警察一來，被告就連稱是一場誤會，並且先走掉了
    ，後來警察一走，他就說「為了這件事情你敢報警，我要讓你好看」等語；然當
    時亦在現場之證人即乙○○之女甲○○到庭結證稱：二十五日傍晚我要出門，有
    看到被告在門口與我爸爸在講話，但我不知道他們在講什麼，我連續二天都有看
    到他，第二次我與我媽媽及燙衣服的師傅在店裡，被告就來了，說要找老闆，我
    媽媽問他什麼事，他口氣很不好，說不關女人家的事，後來警察來了，被告跑掉
    了，等警察走了被告又跑回來，我只聽到被告對我爸爸說「是你先對我無情，不
    要怪我無義」，沒有聽到其他的話等語（均見審理筆錄），證人甲○○當時與乙
    ○○均在現場，卻並未聽到任何恐嚇之言語，而證人乙○○與被告本屬對立關係
    ，核諸前揭判例及說明，尚難僅憑證人乙○○一人之指述，於缺乏其他佐證之情
    形下，認定被告有何此部份犯行。
  (五)綜上，公訴人起訴被告所憑之唯一積極證據，係告訴人之指訴，尚不足以證明被
    告犯恐嚇取財罪及恐嚇危害安全罪，本院復查無其他積極證據足資認定被告犯罪
    ，應依刑事訴訟法第三百零一條第一項之規定，為無罪之諭知。
中      華      民      國    九十      年      八      月      九      日
                                          法  官  蕭  一  弘
右正本證明與原本無異。
如不服本判決，應於判決送達後十日內，向本院提出上訴狀。
                                          書記官  郭  玉  芬
中      華      民      國    九十      年      八      月      九      日


司法院資訊處製作；財團法人民間司法改革基金會備份。
